【裁判字號】    98,重訴,18
【裁判日期】    990408
【裁判案由】    毒品危害防制條例
【裁判全文】
臺灣士林地方法院刑事判決              98年度重訴字第18號
公  訴  人  臺灣士林地方法院檢察署檢察官
被      告  甲○○
選任辯護人  許瑞榮律師
            趙元昊律師
上列被告因毒品危害防制條例案件，經檢察官提起公訴（98年度
偵字第12756號），本院判決如下：
    主  文
甲○○販賣第二級毒品，累犯，處有期徒刑玖年，扣案如附表一
編號一至十二及編號十四所示之物均沒收銷燬，扣案如附表一編
號十三、十七及附表二所示之物均沒收；又轉讓第二級毒品，累
犯，處有期徒刑壹年陸月；應執行有期徒刑拾年貳月，扣案如附
表一編號一至十二及編號十四所示之物均沒收銷燬，扣案如附表
一編號十三、十七及附表二所示之物均沒收。
    事  實
一、甲○○前因妨害自由案件，經本院判處有期徒刑6 月，臺灣
    高等法院、最高法院均駁回被告上訴確定，嗣經減刑為有期
    徒刑3 月，甫於民國97年10月31日易科罰金執行完畢；詎猶
    不知悔改，明知甲基安非他命、MDMA及愷他命（Ketamine，
    又稱K 他命）分別係政府依據毒品危害防制條例所公告列管
    之第二級毒品及第三級毒品，均不得販賣或轉讓，竟仍基於
    意圖營利販賣第二級毒品及第三級毒品之犯意，於民國98年
    8 月底至9 月初某日，在其前委由不知情之友人丁○○（由
    檢察官另為不起訴處分確定）出面承租位於臺北巿內湖區○○路○ 段232 號之租屋處，向綽號「德兄」之姓名、年籍不
    詳成年男子，以新臺幣（下同）6 百萬元之價格，購買如附
    表一所示之第二級毒品及第三級毒品（含附表二編號4 之保
    麗龍箱，用以盛裝前開毒品）。嗣於98年9 月14日凌晨某時
    許，甲○○利用其與友人戊○○、丁○○及乙○○等人，在
    乙○○位於臺北巿內湖區○○路○ 段37號3 樓住處斜對面之
    永和豆漿店飲食之際，將附表一編號15之第二級毒品及附表
    一編號16之第三級毒品愷他命無償轉讓予戊○○（持有第二
    級毒品部分另行審結）。嗣於同日6 時30分許，由丁○○駕
    駛車牌號碼1775-UX 號自用小客車，搭載甲○○、戊○○及
    乙○○前往上址租屋處時，為警查獲，當場在戊○○身上起
    獲前開如附表一編號15、16之第二級毒品101 顆及第三級毒
    品愷他命1 包；再於上址租屋處內查獲如附表一編號1 至14
    、編號17及附表二所示之物。
二、案經臺北巿政府警察局內湖分局報請臺灣士林地方法院檢察
    署檢察官偵查起訴。
    理  由
壹、證據能力部分：
一、按「被告之自白非出於強暴、脅迫、利誘、詐欺、疲勞訊問
    、違法羈押或其他不正之方法，且與事實相符者，得為證據
    。」刑事訴訟法第156 條第1 項定有明文。被告及其辯護人
    辯稱被告於警詢及偵查中所為供述，係因警方以被告如不承
    認一定會被收押禁見，且要一併移送被告女友威脅被告，故
    被告於警詢及偵查中之自白應不具證據能力云云，並經證人
    即其女友丙○○於本院審理中到庭證稱上情，惟查：被告於
    本院審理中已自承：「（問：當天在你康寧路住處，警察有
    無跟你和丙○○說如果你不承認販賣的話就要一起移送丙○○？）我沒有聽到。」等語明確，是證人丙○○所述顯為迴
    護被告，不足採信；衡以被告前有多項前科，對於涉犯本件
    販賣毒品案件，罪責至重，不可能毫無所知，豈致輕信員警
    告以承認販賣即可交保而為不實自白，再參以被告於警詢、
    偵查初訊供述後，經檢察官於偵查初訊同日向本院聲請羈押
    ，被告亦能於法官訊問時連續且翔實陳述（見98 年 度聲羈
    字第353 號案卷，下稱聲羈卷，第3 頁至第6 頁），益證被
    告於警詢時及偵查中之供述顯係出於自由意志，復查無被告
    前揭筆錄所為自白係出於強暴、脅迫、利誘、詐欺、疲勞訊
    問、違法羈押或其他不正之方法等情事，應認被告前揭警詢
    及偵查筆錄所述係出於其自由意思之陳述，即其上開審判外
    之自白，具有任意性而有證據能力。
二、第按，刑事訴訟法採行直接審理原則及言詞審理原則，並保
    障被告之反對詰問權，於刑事訴訟法第159 條第1 項明定被
    告以外之人於審判外之言詞或書面陳述，除法律有規定者外
    ，原則上不得作為證據。本件共同被告戊○○、證人丁○○
    、乙○○於警詢中所為陳述，均為被告以外之人於審判外之
    陳述，屬傳聞證據，而被告及辯護人已於本院準備程序就上
    開供述之證據能力提出爭執（見本院卷第73、74頁，本院98
    年12月7 日準備程序筆錄），本院審酌該陳述作成之狀況，
    並考量於本院審理時共同被告戊○○已到庭具結作證，並經
    檢、辯雙方為交互詰問，因認上開證人於警詢所為之陳述，
    尚與刑事訴訟法第159 條之2 或第159 條之3 所定情形不相
    符合，復查無其他得例外取得證據能力之法律依據，該項證
    據方法應予排除，即不具證據能力。
三、按被告以外之人於偵查中向檢察官所為陳述，除顯有不可信
    之情況者外，得為證據，同法第159條之1第2項定有明文。
    偵查中被告以外之人（包括證人、鑑定人、告訴人、被害人
    及共同被告等）於偵查中之證詞，性質上均屬傳聞證據。惟
    現階段刑事訴訟法規定檢察官代表國家偵查犯罪、實施公訴
    ，依法其有訊問被告、證人及鑑定人之權，證人、鑑定人且
    須具結，而實務運作時，檢察官偵查中向被告以外之人所取
    得之陳述，原則上均能遵守法律規定，不致違法取供，其可
    信度極高，職是，被告以外之人前於偵查中已具結而為證述
    ，除反對該項供述得具有證據能力之一方，已釋明「顯有不
    可信之情況」之理由外，不宜以該被告以外之人未能於審判
    中接受他造之反對詰問為由，即遽指該被告以外之人於偵查
    中之陳述不具證據能力。本件共同被告戊○○、證人丁○○
    、乙○○於檢察官偵查時所為之證述，均經具結在卷（詳見
    臺灣士林地方法院檢察署98年度偵字第12756 號，下簡稱偵
    卷，第104 頁、第111 頁、第115 頁），而被告及其辯護人
    未曾提及檢察官在偵查時，對共同被告戊○○及證人丁○○
    、乙○○有任何不法取供之情形，且客觀上均無顯不可信之
    情況，是前揭共同被告於偵查中之證言自均具有證據能力。
    被告及其辯護人辯稱前揭共同被告戊○○及證人丁○○、乙○○於偵查中之證詞係審判外之陳述，並無證據能力云云，
    即屬無據。
四、本判決其餘所引供述及非供述證據，經本院依法踐行調查證
    據程式，檢察官、被告及其辯護人均不爭執各該證據之證據
    能力，且亦查無依法應排除其證據能力之情形，是後述所引
    用證據之證據能力，均無疑義。
貳、實體部分：
一、訊據被告甲○○固坦承持有警方所查獲之上開含有第二級毒
    品甲基安非他命及MDMA 成 分之搖頭丸及第三級毒品愷他命
    並將其中含有第二級毒品甲基安非他命及MDMA成分之搖頭丸
    101 顆及第三級毒品愷他命1 包交予共同被告戊○○等情不
    諱，然矢口否認有何販賣及轉讓第二級毒品、第三級毒品之
    犯行，辯稱：之前「德兄」欠伊賭債6 百萬元，前揭警方所
    查獲之毒品、器具，均為「德兄」在98年8 月底、9 月初載
    來押在伊那邊的，伊並沒有要販賣毒品；而戊○○身上的毒
    品只是伊先放在戊○○那，是伊自己要用的，並非轉讓云云
    ，惟查：
(一)扣案之第二級毒品及第三級毒品，經送內政部警政署刑事警
    察局鑑定結果，如附表一編號1 至11所示之第二級毒品MDMA
    1 批（含11種型態藥錠，總毛重74396.84公克，驗餘淨重74
    387.58公克），均含有第二級毒品MDMA成分（其中有含第二
    級毒品甲基安非他命或微量第三級毒品愷他命者，詳如附表
    一編號1至11），如附表一編號12所示之第二級毒品粉末1包
    ，含有第二級毒品MDMA及甲基安非他命成分（含微量第三級
    毒品愷他命成分），如附表一編號13所示之第三級毒品愷他
    命3包經鑑定結果，檢出第三級毒品愷他命成分（純度約90
    ％），如附表一編號15所示之含有第二級毒品甲基安非他命
    及MDMA成分之藥丸101 顆（總淨重27.58 公克，驗餘26.78
    公克）檢出甲基安非他命（純度6 ％，驗前純質淨重1.65公
    克）、MDMA（純度41％，驗前純質淨重11.30 公克）成分，
    如附表一編號16所示之第三級愷他命粉末1 包（驗前毛重10
    0 .27 公克，包裝袋重2.56公克，取0.14公克鑑定用罄，餘
    97.57 公克，純度約98％，驗前純質淨重約95.75 公克）檢
    出第三級毒品愷他命成分，此有內政部警政署刑事警察局98
    年10月23日刑鑑字第0980130020號毒品鑑定書（詳見偵卷第
    169 至173 頁）、搜索扣押筆錄、扣押物品目錄表各1 紙（
    見偵卷第44頁、第49頁）在卷可稽。又扣案如附表一編號14
    所示之大麻3 包（淨重28.48 公克，包裝袋重1.50公克），
    經送法務部調查局濫用藥物實驗室鑑定結果，均含第二級毒
    品大麻成分，有法務部調查局濫用藥物實驗室鑑定書附卷可
    稽（詳見偵卷第167 頁）；扣案如附表一編號17之硝甲西泮
    （俗稱「一粒眠」）31顆，經送行政院衛生署管制藥品管理
    局鑑定結果，均含第三級毒品硝甲西泮成分，此有行政院衛
    生署管制藥品管理局鑑定書1 份在卷足憑（詳見偵卷第153
    頁）。
(二)被告意圖營利基於販賣第二級毒品之犯意販入如附表一編號
    1 至12及編號15所示之第二級毒品之事實，業據被告甲○○
    於警詢、偵查及本院訊問時供承：「MDMA (搖頭丸)我 是在
    98年8 月，以600 萬向『德兄』購得20萬顆左右，詳細數目
    我沒有計算，MDMA (搖頭丸)我 是想要轉賣給別人賺錢。（
    問：警方查扣之保麗龍箱、檯燈等物品係作何用途?） 保麗
    龍箱就是當時向德兄購買搖頭丸時裝箱用的，給德兄我的時
    候就是這種包裝方式，檯燈是因為搖頭丸打開後受潮，所以
    要用檯燈乾燥，以防止受潮。（問：臺北市○○區○○路3
    段232 號為何人租賃、使用?） 是以丁○○的名義租賃的，
    都是我在使用的。（問：因何以丁○○之名義租賃?） 我覺
    得用別人的名義租房子會比較好、因為我裡面有放搖頭丸。
    （問：該處所做何用途?） 是要堆放搖頭丸。」（詳見偵卷
    ，第9 至12頁）、「（問：今天警方查到的扣案物品是何人
    所有?） 都是我的。（問：來源?） 大約是8 月底，跟很久
    以前認識的1 個『德兄』的男子買的，我跟他買了20萬顆的
    搖頭丸，價錢是600 萬元。（問：你被查獲的不只搖頭丸?
    ）K 他命也是跟德兄買300 克。（問：買這麼多作何使用?
    ）想說要賺錢。（問：為何要叫丁○○幫你租屋?） 我想說
    要放毒品所以不想用自己名字。（問：丁○○知道你要放毒
    品為何還要幫你租?） 他沒有很清楚。（問：你如何跟丁○○說?）我 請他幫忙，但我沒說要放毒品，他也沒問我，他
    就說OK。（問：何時開始租?） 今年4 月多開始。（問：搖
    頭丸是在8 月底跟德兄買的？）是。（問：你買這些搖頭丸
    作何使用?） 搖頭丸是要賣賺錢的。」（詳見偵卷，第91至
    97頁、第116 至118 頁）、「（問：扣案內夾鏈袋、搖頭丸
    、K 他命、大麻及一粒眠，是否都你所有？〈提示偵卷內扣
    押物品目錄表〉）都是我所有。（問：為何持有大量毒品?
    ）我想要賺錢。（問：這些是否買來準備要轉賣?） 是。（
    問：買毒品花多少錢?） 搖頭丸6 百萬元。（問：毒品向何
    人購買？）向綽號德兄購買，之前他拿易付卡給我，只是我
    現在把易付卡丟掉了。（問：租房子是否為了放置毒品？）
    是。（問：你第幾次進毒品準備販賣?） 這是第1 次。（問
    ：搖頭丸重量多少?） 有幾萬顆，當時我跟對方說是20萬顆
    ，只是對方說有超過20萬顆。」（詳見本院聲羈卷，第3 至
    6 頁）等語綦詳；嗣被告雖於本院審理中翻異前詞，辯稱：
    扣案之毒品及器具，均為「德兄」欠伊60 0萬元賭債，一起
    押在伊那邊的；伊交給戊○○那2 包是因伊不知道這個東西
    有沒有這個價值，「德兄」要讓伊試用的云云，然按毒品向
    為政府嚴予查緝之違法物品，而本件查獲之毒品數量甚鉅，
    藏匿、保存及變現均甚不易，對一般人並無合法價值可言，
    而被告自承不知「德兄」之真實姓名、年籍資料及聯絡方式
    ，亦稱「德兄」沒簽借據給伊，伊當時沒清點，也不知道這
    些東西有無價值（詳見本院98年12月7 日準備程序筆錄第3
    、4 頁、99年2 月11日訊問筆錄第2 頁），是以「德兄」所
    積欠之債務金額高達6 百萬元，被告既未清點該批毒品之數
    量，復未確認毒品真偽、價值若干，即貿然收受，已違常情
    ；縱被告認該批毒品為真，更無甘冒遭查獲法辦重刑之危險
    ，僅為債權之擔保即收受巨量毒品之理；參以扣案警方所查
    獲之器具中，有封口機、電子磅秤各1 台及夾鏈袋1 批等常
    見於販賣毒品時分裝、秤重所用之物，更有剪刀2 把、美工
    刀1 支及檯燈2 具等雜物，若果真為債權之擔保，被告自以
    收受物稀價昂之毒品為已足，當不致將此等毫無抵債價值之
    物品，一併收受；復觀諸現場勘察採證照片，扣案之毒品均
    依顏色分類堆疊，整齊放置於前開被告租屋處之壁櫃，其中
    有以檯燈烘烤以防受潮者，有放置除濕劑者，亦有拆開者，
    此有前開照片16幀在卷足憑（詳見偵卷第61頁至第68頁），
    是被告若僅為擔保其債權為「德兄」暫時保管前開毒品，何
    需大費周章，加以分類放置並採取防潮措施？嗣被告並將其
    中如附表一編號15所示之含有第二級毒品甲基安非他命及
    MDMA成分之藥丸101 顆及如附表一編號16所示之第三級愷他
    命粉末1 包（毛重100.27公克）無償轉讓予共同被告戊○○
    （詳後述），而前開毒品之數量均逾一般施用毒品者之短期
    施用數量，以被告供承其購買毒品之交易價格：一顆MDMA約
    3 、4 百元、愷他命5 公克約3 千元計算，該2 包毒品價值
    已高達約10萬元，被告所稱前開2 包毒品是「德兄」讓伊試
    用的云云，亦與常情有違，是扣案毒品顯均為被告所有，而
    非被告代「德兄」保管至明；再被告前於98年4 月間即委託
    不知情之丁○○代為租賃前開房屋，業經證人丁○○證述明
    確（詳見偵卷第16頁、第108 頁），復有房屋租賃契約書影
    本1 份附卷可考，再觀之前開採證照片，該租屋處之壁櫃及
    浴室中除放置毒品及保麗龍箱外，全無任何生活日常用品，
    顯見前開房屋係被告專為逃避查緝，以他人名義租用，以藏
    置其所販入之毒品至明。是被告所辯，均與常情有違，不足
    採信。
(三)另被告雖辯稱：第三級愷他命是自己要吃的云云，然被告所
    有經查獲愷他命，毛重總計約300 公克，數量甚鉅，顯逾一
    般人之短、中期施用所須數量，且被告到案後經採尿送驗結
    果，僅驗出MDMA及NorKetamin反應，愷他命則呈陰性而未驗
    出，是被告販入扣案之大量愷他命顯非供己施用甚明；復以
    警方於現場一併查獲電子磅秤、封口機各1 台及夾鍊袋1 批
    ，與前開毒品一同扣案等情，有搜索扣押筆錄、扣押物品目
    錄表各1 份、蒐證照片影本共16紙在卷可稽（見偵查第61頁
    至第68頁），若被告係單純供己施用而向「德兄」買入前開
    第三級毒品愷他命，應不須大費周章準備電子磅秤、封口機
    及夾鍊袋等分裝工具，顯然被告欲以電子磅秤、封口機及夾
    鏈袋將前開毒品進行分裝，以便販賣他人牟利。被告上揭辯
    稱扣案愷他命係供己施用云云，為事後卸責之詞，委無足採
    。足認被告係基於意圖營利販賣第二級、第三級毒品之犯意
    ，以6 百萬元向「德兄」販入如附表一所示之第二級毒品、
    第三級毒品一情，堪可認定。
(四)再查，被告無償轉讓第二級、第三級毒品予共同被告戊○○
    之事實，業據被告甲○○於警詢、偵查及本院訊問時供承：
    「（問：戊○○持有之第2級毒品MDMA l小包〈101顆，淨重
    約27.6公克〉、第3級毒品K他命1包〈淨重約98.1公克〉是
    否向你購買?）不是購買的，是我拿給他的，我沒有跟他收
    錢。」（詳見偵卷，第12至13頁）、「（問：你給戊○○的
    毒品是在何時何處給他的?）昨天晚上他來找我吃東西時，
    跟我說過幾天要出去玩，我給他K跟搖頭丸，K約100克，搖
    頭丸約100顆。」、「戊○○說他過幾天要出去玩，我就拿
    東西（指毒品）給他，給他去玩，不用常常去找。（問：你
    跟戊○○多熟？為何給他那麼多量還不收錢？）大家是好朋
    友。（問：你那些搖頭丸、K他命在何處交給戊○○？）在
    永和豆漿吃東西時。」（詳見偵卷，第96頁、第116至117頁
    ）、「（問：有沒有送給別人施用?）1百克的K他命及搖頭
    丸1 百顆給同案被告戊○○。」（詳見本院聲羈卷，第3頁
    ）等語綦詳，核與共同被告戊○○於偵查及本院審理中證稱
    ：「（問：今天被查獲的東西是誰的?）我身上被查到搖頭
    丸101 顆，K他命98.1公克，我拿的時候是要拿100顆，警察
    算是101顆，K他命本來是要拿l00公克，但是警察秤出來是
    98. 1 克，這些東西是我們在吃永和豆漿時，我跟甲○○說
    我要玩，甲○○就拿給我，他沒跟我算錢，後來就被查獲。
    （問：你跟甲○○拿這樣的總數，甲○○算你多少?）他說
    你先拿去，後面再算，我是OK，因是自己要玩。（問：你為
    何知道甲○○有這些東西？）我有問他。（問：甲○○有跟
    你說他有這麼多量?）他拿給我我也嚇一跳，我知道他有，
    但不知道他有這麼多，且當時他不是在查獲現場拿給我的，
    他是在豆漿店時就給我，所以我在查獲時被搜身就查到物品
    。（問：你們沒有很熟為何甲○○敢把這麼多毒品交給你不
    收錢?）他把我當很好的朋友看待，我要玩的時候會跟他講
    ，他就先拿給我，他說你先拿去玩，我問他這個怎麼處理，
    他就說後面再說，我就拿了。（問：你跟甲○○拿那麼多毒
    品是要做何使用？）要玩，因為開趴不可能只有我1個人，
    要很多人才好玩。」（詳見偵卷第100至103頁）、「（問：
    98 年9月14日凌晨左右，你有無在臺北市○○路○段232號前
    被警查獲？）有。（問：從你身上被查扣到何東西？）2包
    毒品，是搖頭丸101顆和K他命98多公克。（問：你所說這2
    包毒品從何而來？）甲○○拿給我的。（問：甲○○拿給你
    這2包 毒品有無說原因目的？）沒有，是我跟他說我要玩，
    他就把手機、鑰匙及這2包毒品給我。（問：你說你要出去
    玩，是什麼意思？）要去使用這2包毒品，就是搖頭丸、Ｋ
    他命。（問：你要用毒品，為什麼會去找甲○○要？）我問
    他的。」（詳見本院99年3月18日審判筆錄第20至22頁）等
    情相符；被告雖於本院審理中辯稱：該2包毒品是當天伊要
    出去玩就帶出去，因為戊○○有背包，伊就把毒品放他那云
    云，然查，證人即共同被告戊○○於本院審理中證稱：「（
    問：為何你會跟甲○○在內湖路住處被查獲？）我和甲○○
    是坐丁○○的車，我不知道為何要到內湖路，我是坐丁○○
    的車要回永和。（問：你們3人是否要去哪裡玩？）沒有。
    （問：甲○○交給你毒品、手機及鑰匙之後到查獲地點之前
    ，你們有無再去其他地方？）有去乙○○的家。（問：為何
    要去乙○○的家？）因為當時我身上有帶19萬的現金，所以
    我就把包包帶去乙○○家放。（問：甲○○交給你的東西你
    有放在乙○○家嗎？）有，手機跟鑰匙。（問：為何2包毒
    品不放在乙○○家？）毒品我放在右邊口袋，手機和鑰匙、
    錢放在肩包裡，我把肩包放在乙○○家。（問：你當天是不
    是要跟丁○○、甲○○一起施用毒品？）沒有。」（詳見本
    院99年3月18日審判筆錄第24頁）等語明確，是依共同被告
    戊○○前開所述，其於前往乙○○家時，已將背包及手機、
    鑰匙、錢均放在該處，獨仍將該2包毒品隨身攜帶，而其後
    將回永和住處，亦無與被告共同施用前開毒品之計畫，其仍
    未將前開毒品交還被告，被告到達內湖路租屋處時，亦未向
    共同被告戊○○索還前開毒品，是共同被告戊○○顯係以自
    行使用之意思管領該2包毒品，益證被告已將前開第二級、
    第三級毒品均轉讓予共同被告戊○○至明；另共同被告戊○○前開持有第二級毒品犯行，業經本院於98年12月21日另行
    審結判決確定，是被告所辯，無足採信，事證明確，被告犯
    行堪以認定，應依法論科。
參、論罪科刑：
一、新舊法比較適用
(一)行為後法律有變更，致發生新舊法比較適用時，除與罪刑無
    關者，例如易刑處分、拘束人身自由之保安處分等事項，不
    必列入綜合比較，得分別適用有利於行為人之法律，另從刑
    原則上附隨於主刑一併比較外，於比較新舊法時應就罪刑有
    關之一切情形，含本刑及有關之共犯、未遂犯、想像競合犯
    、牽連犯、連續犯、結合犯，以及累犯加重、自首減輕暨其
    他法定加減原因（如身分加減）與加減比例等，綜其全部罪
    刑之結果為比較後，擇較有利者為整體之適用，不能予以割
    裂而分別適用個別有利之條文。
(二)被告行為後，毒品危害防制條例第4 、11、11之1 、17、20
    、25條條文條業於98年5 月20日以華總一義字第0980012514
    1 號修正公布，並於98年11月20日公布施行，修正後第4 條
    第2 項規定：「製造、運輸、販賣第二級毒品者，處無期徒
    刑或七年以上有期徒刑，得併科新臺幣一千萬元以下罰金。
    」，修正後同條第3 項規定：「製造、運輸、販賣第三級毒
    品者，處五年以上有期徒刑，得併科新臺幣七百萬元以下罰
    金。」，而舊法第4 條第2 項規定：「製造、運輸、販賣第
    二級毒品者，處無期徒刑或七年以上有期徒刑，得併科新臺
    幣七百萬元以下罰金。」、舊法同條第3 項規定：「製造、
    運輸、販賣第三級毒品者，處五年以上有期徒刑，得併科新
    臺幣五百萬元以下罰金。」，經比較修正前後關於罰金刑之
    規定，以修正前法律，較有利於行為人。且被告未於偵、審
    中自白販賣毒品犯行，即無修正後毒品危害防制條例第17條
    第2 項之適用，是本件被告販賣第二級毒品、第三級毒品之
    行為，應適用修正前毒品危害防制條例第4 條第2 項、第3
    項之規定。另中華民國98年11月20日行政院院臺法字第0980
    073647號令修正發布「轉讓毒品加重其刑之數量標準」雖於
    民國98年11月20日修正公布施行，惟其中關於轉讓第二級毒
    品達淨重10公克以上、轉讓第三級毒品達淨重20公克以上，
    各加重其刑至2 分之1 部分，均未修正，且被告未於偵、審
    中自白轉讓毒品犯行，即無修正後毒品危害防制條例第17條
    第2 項之適用，是被告轉讓第二級毒品及第三級毒品之犯行
    ，尚不生新舊法比較之問題，附此敘明。
二、按販賣毒品罪，並不以販入之後復行賣出為構成要件，只須
    以營利為目的將毒品購入或將之賣出，有一於此，其犯罪即
    已完成，至意圖販賣而持有毒品罪，則係行為人原無販賣營
    利之意圖，於購入或因其他原因取得毒品後，始另行起意販
    賣營利者而言。亦即，毒品危害防制條例所謂販賣行為，不
    以販入後復行賣出為必要，祇要以營利意思之為目的，而有
    販入或賣出二者其一之行為，即足構成，行為人持有第一級
    或第二級毒品，有以主觀上營利售賣意圖而販入第一級或第
    二級毒品，其雖未及賣出，仍應論以販賣第一級或第二級毒
    品罪既遂罪責（最高法院95年度台上字第3574號、90年度台
    上字第1898號判決意旨可資參照）。被告基於營利意思之目
    的，向「德兄」購入含有第二級毒品甲基安非他命及MDMA成
    分之搖頭丸及第三級毒品愷他命，核其所為，係犯毒品危害
    防制條例第4 條第2 項之販賣第二級毒品罪、第4 條第3 項
    之販賣第三級毒品罪。
三、第按，安非他命前經中央衛生主管機關行政院衛生署於68年
    7 月7 日以衛署藥字第221433號函、69年12月8 日以衛署藥
    字第301124號函公告列為不准登記藥品及禁止使用，復於75
    年7 月11日以衛署藥字第597627號函重申公告禁止使用之意
    旨，再於79年10月9 日以衛署藥字第904142號函禁止於醫療
    上使用，此有該署79年10月9 日衛署藥字第904142號函1 紙
    在卷可稽，是安非他命固屬藥事法第22條第1 項第1 款所規
    定之禁藥，然安非他命亦為毒品危害防制條例第2條第2項第
    2款所規定之第二級毒品，且本件被告轉讓之第二級毒品數
    量已逾10公克，依毒品危害防制條例第8條第2項、第6項規
    定加重其刑至2分之1後，轉讓第二級毒品罪之法定刑為9月
    以上、7年6月以下有期徒刑，得併科105萬元以下罰金，是
    較藥事法第83條第1項轉讓禁藥罪之法定刑為7年以下有期徒
    刑，得併科500萬元以下罰金之規定為重，自應優先適用毒
    品危害防制條例處罰（臺灣高等法院暨所屬法院94年法律座
    談會刑事類提案第8號結論意旨參照）。是被告無償轉讓第
    二級毒品及第三級毒品予共同被告戊○○，核其所為，係犯
    第8條第2項之轉讓第二級毒品罪、第8條第3項之轉讓第三級
    毒品罪。
四、被告持有第二級毒品、第三級毒品之低度行為，應為其販賣
    或轉讓第二級毒品、第三級毒品之高度行為所吸收，均不另
    論罪。被告基於營利意思，以一個販入行為同時購入含有第
    二級毒品甲基安非他命、MDMA成分之搖頭丸及第三級毒品愷
    他命，觸犯上開販賣第二級毒品、販賣第三級毒品2 罪名，
    為想像競合犯，應從一重之毒品危害防制條例第4條第2 項
    之販賣第二級毒品罪處斷。被告以一個轉讓行為同時轉讓第
    二級毒品及第三級毒品予共同被告戊○○，觸犯上開轉讓第
    二級毒品、販賣第三級毒品2罪名，為想像競合犯，應從一
    重之毒品危害防制條例第8 條第2 項之轉讓第二級毒品罪處
    斷。被告販賣第二級毒品及轉讓第二級毒品之犯行，均犯意
    各別，行為互異，應予分論併罰。另被告有如事實欄所載之
    前科，此有其等臺灣高等法院被告前案紀錄表及臺灣士林地
    方法院檢察署刑案資料查註紀錄表各1 件在卷可稽，其受有
    期徒刑執行完畢後5 年內再犯前開有期徒刑以上之罪，應依
    刑法第47條第1項之規定論以累犯，各加重其刑（無期徒刑
    部分不得加重）。再本件被告所轉讓之第二級毒品，重量已
    逾10公克以上，詳如前述，自應依毒品危害防制條例第8條
    第6項規定，就轉讓第二級毒品部分，遞加重之。爰審酌被
    告之素行，有前開臺灣高等法院被告前案紀錄表及臺灣士林
    地方法院檢察署刑案資料查註紀錄表各1件在卷可稽，素行
    不良，復考量查獲毒品之數量甚鉅，暨被告高中畢業之智識
    程度、生活狀況以及犯後否認犯行，矯詞卸責等一切情況，
    分別量處如主文所示之刑，並定其應執行刑。
肆、沒收之諭知：
    扣案如附表一編號1 至12、14之藥錠1 批、粉末1 包及大麻
    3 包，核屬毒品危害防制條例第2 條第2 項第2 款之第二級
    毒品，不問屬於犯人與否，均應依同條例第18條第1 項前段
    規定，於被告販賣毒品罪之主文項下諭知沒收銷燬之；扣案
    之電子磅秤1 台、封口機1 台及保麗龍箱6 組，均係被告所
    有為其作為犯罪所用或所得之物，爰均依毒品危害防制條例
    第19條第1 項規定，於被告販賣毒品罪主文項下併予諭知宣
    告沒收；扣案之分裝夾鍊袋1 批，則屬被告所有，尚未用以
    包裝毒品，為預備供犯罪所用之物，爰均依刑法第38條第1
    項第2 款規定，於被告販賣毒品罪主文項下宣告沒收；末按
    ，毒品危害防制條例第19條第1 項所定：供犯罪所用或因犯
    罪所得之物，係指犯第4 條至第9 條、第12條、第13條或第
    14條第1 項、第2 項之罪「所用」或「所得」之物，不包括
    毒品本身，是本件查獲之毒品愷他命即不得援引上開規定諭
    知沒收。惟依98年5 月20日修正公布而於98年11月20日施行
    之毒品危害防制條例第11條之1 規定，第三級毒品不得持有
    ，係屬違禁物，是附表一編號13之愷他命3 包及編號17 之
    硝甲西泮31顆，均屬第三級毒品，為違禁物，皆應依刑法第
    38條第1 項第1 款沒收之；扣案被告所有之房屋租賃契約書
    1 份、鑰匙1 副、剪刀2 把、美工刀1 支、檯燈2 具、冷凍
    劑包裝紙1 袋、門號0000000000、0000000000、00000000
    00號行動電話3 具（均含SIM 卡）及現金3 萬9 千元，均尚
    無證據證明係供被告本件犯罪所用或所得之物，扣案如附表
    一編號15、16之第二級毒品101 顆、第三級毒品愷他命1 包
    ，業經被告轉讓予共同被告戊○○持有，爰不予宣告沒收，
    均宜由檢察官另為適法之處理，併此敘明。
伍、不另為無罪之諭知部分：
    起訴書所載被告於98年9 月初，在臺北市○○○路麥帥公路
    橋下某司機俱樂部之小吃店，以5萬元之代價，販賣第二級
    毒品MDMA藥丸500顆予綽號「阿倫」不詳年籍姓名友人，因
    認被告涉犯毒品危害防制條例第4條第2項之販賣第二級毒品
    罪嫌等語。惟按，按被告之自白不得作為有罪判決之唯一證
    據，仍應調查其他必要之證據，以察其是否與事實相符，刑
    事訴訟法第156條第2項定有明文，公訴人所指被告此部分犯
    行，除被告前於警詢、偵查及本院羈押訊問中之自白外，並
    無其他任何證據可資佐證，是被告此部分之犯罪事實尚屬不
    能證明，惟此部分如成立犯罪，與被告前揭成立之販賣第二
    級毒品罪有實質一罪關係（公訴人於本院99年3月18日審判
    程序中當庭表示此部分與被告前開販入第二級毒品之行為係
    一販賣行為），爰不另為無罪之諭知。
據上論斷，應依刑事訴訟法第299 條第1 項前段，修正前毒品危
害防制條例第4 條第2 項、第3 項，毒品危害防制條例第8 條第
2 項、第3 項、第6 項、第18條第1 項前段、第19條第1 項，刑
法第11條前段、第47條第1 項、第51條第5 款、第55條、第38條
第1 項第1款、第2 款，判決如主文。
本案經檢察官彭康凡到庭執行職務
中    華    民    國    99    年    4     月    8     日
                  刑事第八庭審判長法  官  黃雅君
                                  法  官  陳彥宏
                                  法  官  陳俞婷
以上正本證明與原本無異。
如不服本判決應於收受判決後10日內向本院提出上訴書狀，並應
應敘述具體理由。其未敘述上訴理由者，應於上訴期間屆滿後20
日內向本院補提理由書(均須按他造當事人之人數附繕本)「切勿
逕送上級法院」。
                                  書記官  林宗勳
中    華    民    國    99    年    4     月    8     日
附表一
┌──┬───────────┬───────────┐
│編號│    物品名稱          │  重  量              │
├──┼───────────┼───────────┤
│ 1  │  含有第二級毒品甲基  │ 總淨重14.95公克      │
│    │  安非他命及MDMA成分  │ ，驗餘14.24公克      │
│    │  之藍灰色圓形藥錠    │                      │
├──┼───────────┼───────────┤
│ 2  │  含有第二級毒品甲基  │ 總淨重3.01公克，     │
│    │  安非他命及MDMA成分  │ 驗餘2.23公克         │
│    │  （並含微量第三級毒  │                      │
│    │  品愷他命成分）之灰  │                      │
│    │  綠色圓形藥錠        │                      │
├──┼───────────┼───────────┤
│ 3  │  含有第二級毒品甲基  │ 總淨重2849.72公克    │
│    │  安非他命及MDMA成分  │ ，驗餘2848.84公克    │
│    │  之橘色圓形藥錠      │                      │
├──┼───────────┼───────────┤
│ 4  │  含有第二級毒品甲基  │ 總淨重812.72公克     │
│    │  安非他命及MDMA成分  │ ，驗餘811.90公克     │
│    │  （並含第三級毒品愷  │                      │
│    │  他命成分）之土黃色  │                      │
│    │  圓形藥錠            │                      │
├──┼───────────┼───────────┤
│ 5  │  含有第二級毒品MDMA  │ 總淨重1430.72公克    │
│    │  成分（並含微量第三  │ ，驗餘1429.75公克    │
│    │  級毒品愷他命成分）  │                      │
│    │  之藍色圓形藥錠      │                      │
├──┼───────────┼───────────┤
│ 6  │  含有第二級毒品甲基  │ 總淨重1312.72公克    │
│    │  安非他命及MDMA成分  │ ，驗餘1311.89公克    │
│    │  之藍綠色圓形藥錠    │                      │
├──┼───────────┼───────────┤
│ 7  │  含有第二級毒品甲基  │ 總淨重1428.72公克    │
│    │  安非他命及MDMA成分  │ ，驗餘1427.85公克    │
│    │  之綠色圓形藥錠      │                      │
├──┼───────────┼───────────┤
│ 8  │  含有第二級毒品MDMA  │ 總淨重1466.72公克    │
│    │  成分之青綠色圓形藥  │ ，驗餘1465.85公克    │
│    │  錠                  │                      │
├──┼───────────┼───────────┤
│ 9  │  含有第二級毒品MDMA  │ 總淨重13144.48公     │
│    │  成分之墨綠色圓形藥  │ ，驗餘13143.59公     │
│    │  錠                  │                      │
├──┼───────────┼───────────┤
│ 10 │  含有第二級毒品MDMA  │ 總淨重28175.12公克   │
│    │  成分之深綠色圓形藥  │ ，驗餘28174.25公克   │
│    │  錠                  │                      │
├──┼───────────┼───────────┤
│ 11 │  含有第二級毒品甲基  │ 總淨重23757.96公克   │
│    │  安非他命及MDMA成分  │ ，驗餘23757.19公克   │
│    │  之粉紅色圓形藥錠    │                      │
├──┼───────────┼───────────┤
│ 12 │  含有第二級毒品甲基  │ 驗前毛重25.29公克    │
│    │  安非他命及MDMA成分  │ ，驗餘24.34公克      │
│    │  （並含微量第三級毒  │                      │
│    │  品愷他命成分）之褐  │                      │
│    │  色粉末及綠色破碎藥  │                      │
│    │  錠                  │                      │
├──┼───────────┼───────────┤
│ 13 │  第三級毒品愷他命粉  │ 總毛重294.05公克     │
│    │  末3包               │ ，驗前總純質淨重約   │
│    │                      │ 261.18公克           │
├──┼───────────┼───────────┤
│ 14 │  第二級毒品大麻3包   │ 淨重28.48公克（包    │
│    │                      │ 裝袋重1.50公克）     │
├──┼───────────┼───────────┤
│ 15 │  含有第二級毒品甲基  │ 總淨重27.58公克，    │
│    │  安非他命及MDMA成分  │ 驗餘26.78公克        │
│    │  （並含微量第三級毒  │                      │
│    │  品愷他命成分）之淺  │                      │
│    │  綠色圓形藥錠        │                      │
├──┼───────────┼───────────┤
│ 16 │  第三級毒品愷他命粉  │ 毛重100.27公克，     │
│    │  末1包               │ 驗餘97.57公克        │
├──┼───────────┼───────────┤
│ 17 │  第三級毒品硝甲西泮  │ 總重8.261公克，      │
│    │  31顆                │ 驗餘總重8.060公克    │
└──┴───────────┴───────────┘
附表二
┌───┬───────┬───────┐
│編號  │   物品名稱   │     數量     │
├───┼───────┼───────┤
│ 1    │   封口機     │     1 台     │
├───┼───────┼───────┤
│ 2    │   電子磅秤   │     1 台     │
├───┼───────┼───────┤
│ 3    │   夾鏈袋     │     1 批     │
├───┼───────┼───────┤
│ 4    │   保麗龍箱   │     6 組     │
└───┴───────┴───────┘
附錄本案論罪科刑法條：
修正前毒品危害防制條例第4條第2項
製造、運輸、販賣第二級毒品者，處無期徒刑或7 年以上有期徒
刑，得併科新臺幣7百萬元以下罰金。
修正前毒品危害防制條例第4條第3項
製造、運輸、販賣第三級毒品者，處5 年以上有期徒刑，得併科
新臺幣5 百萬元以下罰金。
毒品危害防制條例第8條第2項：
轉讓第二級毒品者，處6 月以上5 年以下有期徒刑，得併科新臺
幣70萬元以下罰金。
毒品危害防制條例第8條第3項：
轉讓第三級毒品者，處 3 年以下有期徒刑，得併科新臺幣 30 萬
元以下罰金。
毒品危害防制條例第8條第6項：
轉讓毒品達一定數量者，加重其刑至二分之一，其標準由行政院
定之。

司法院資訊處製作；財團法人民間司法改革基金會備份。
